【裁判字號】    95,交聲,631
【裁判日期】    951229
【裁判案由】    違反道路交通管理處罰條例聲明異議
【裁判全文】
臺灣士林地方法院交通事件裁定    95年度交聲字第631、634號
原處分機關  交通部公路總局臺北區監理所基隆監理站
異  議  人
即受處分人  乙○○
上列異議人即受處分人因違反道路交通管理處罰條例案件，對於
交通部公路總局臺北區監理所基隆監理站民國95年8 月29基監字
第裁42-ACV627196、ACV627197 號裁決聲明異議（原舉發案號：
臺北市政府警察局舉發違反道路交通管理事件通知單北市警交大
字第ACV627196、ACV627197號），本院裁定如下：
    主  文
異議均駁回。
    理  由
一、按道路交通管理處罰條例第53條第2 項規定，汽車駕駛人，
    行經有燈光號誌管制之交岔路口紅燈右轉者，處新臺幣（下
    同）600 元以上1,800 元以下罰鍰；又汽車駕駛人，違反前
    開規定者，除依原條款處罰鍰外，並記違規點數3 點，同條
    例第63條第1 項第3 款定有明文。再按汽車駕駛人，駕駛汽
    車有違反本條例之行為，經交通勤務警察或依法令執行交通
    稽查任務人員制止時，不聽制止或拒絕停車接受稽查而逃逸
    者，除按各該條規定處罰外，處3,000 元以上6,000 元以下
    罰鍰，並記違規點數1 點，道路交通管理處罰條例第60條第
    1 項、第63條第1 項第1 款亦規定甚明。
二、原處分意旨略以：異議人即受處分人乙○○所有之車牌號碼
    BLR-217 號重型機車，於民國95年7 月6 日晚上8 時20分許
    ，行經臺北市○○區○○路1 段與忠孝東路5 段路口處，因
    駕車行經有燈光號誌管制之交岔路口紅燈右轉、拒絕停車接
    受稽查而逃逸，經警逕行舉發違規，爰依道路交通管理處罰
    條例第53條第2 項、第60條第1 項規定，分別裁處罰鍰600
    元及3,000 元，並分別依同條例63條第1 項第3 款及第1 款
    ，各記違規點數3 點及1 點。
三、異議意旨略以：伊當日並未駕車行經該路口，本件舉發單位
    未提出照片等具體證據，復以員警記明廠牌、車號，逕行開
    單舉發，其中有太多不確定因素，如當時時間為晚上8 時20
    分，已為天暗時刻，車牌甚小，肉眼不易辨識清楚，加以行
    進間移動及距離遠近等因素，難以確保舉發員警辨識無誤，
    據此聲明異議云云。
四、經查：
  (一)異議人即受處分人乙○○所有之車牌號碼BLR-217 號重型機
    車，於95年7 月6 日晚上8 時20分許，行經臺北市○○區○
    ○路1 段與忠孝東路5 段交岔路口處之事實，此有臺北市政
    府警察局北市警交字大字第ACV627196 、ACV627197 號舉發
    違反道路交通管理事件通知單2 紙附卷可稽。質之證人即舉
    發本件違規事實之臺北市政府警察局信義分局交通分隊員警
    甲○○到庭結證稱：（庭呈工作記錄簿、現場圖）舉發當時
    ，我是站在忠孝東路西往東方向路口的東南角，我看到忠孝
    東路西往東方向是綠燈，駕駛人（筆錄均誤為異議人，應予
    更正）才從基隆路1 段南往北方向右轉到忠孝東路5 段路上
    ，當時還有兩位同事也有看到；我們當時穿制服，我們有鳴
    笛、吹哨，並拿指揮棒示意駕駛人靠邊停車，但是駕駛人看
    到我們就衝，加速逃逸，他從我們旁邊過去，所以我就先把
    車號寫在手上，然後再紀錄在我的勤務手冊上（庭呈勤務手
    冊）；我能夠分辨駕駛人的性別是男性，但是特徵沒有辦法
    記明，因為他車速很快，且有戴安全帽，當時是經在場的3
    位員警都確認車號才逕行舉發，我們3 人都確定車號無誤，
    才會逕行舉發，否則就算了等語明確（參本院95年12月14日
    訊問筆錄），查證人甲○○與異議人素昧平生，並無嫌隙，
    係依法執行勤務之公務員，當無設詞誣陷致己身負偽證重罪
    之必要，且證人所證本件查獲經過事實，具體明確，佐以證
    人證述已執行取締交通勤務14年，舉發當時系爭路段雖為晚
    上但有路燈，視線清楚，證人視力達1.2 ，堪認證人應無誤
    判違規事實之虞，本院既查無證據足資證明員警有捏造事實
    違法取締之情事，則執勤警員本其維護交通秩序、安全職責
    所為之舉發，自應受到合法、正確之推定，其證言並無瑕疵
    而堪採信。
  (二)異議人雖辯以：本件舉發單位未提出照片等具體證據佐證其
    違規行為云云，惟查道路交通管理處罰條例第7 條之2 第1
    項第1 款、第4 款及第4 項規定：汽車駕駛人闖紅燈或不服
    指揮稽查而逃逸，當場不能或不宜攔截製單舉發者，得逕行
    舉發處罰；第1 項逕行舉發，應記明車輛牌照號碼、車型等
    可資辨明之資料，以汽車所有人為被通知人製單舉發處罰之
    。故以，員警基於本條之規定本有逕行舉發之權源，無須提
    出照片等證據以玆佐證。
  (三)異議人另辯以：員警可能誤認，伊行車動線於當日並不需要
    行經該路段，實無違規可能云云，惟查，依證人甲○○前揭
    證詞觀之，當時證人站立忠孝東路5 段西往東方向之東南方
    路角，距離系爭機車駕駛人當時違規行為地點頗近，復以第
    一時間紀錄相關基本資料，後又於員警工作紀錄簿詳載車號
    、違規情節及同事賴雲洲及李國義確認車號無誤之過程，此
    有臺北市政府警察局交通警察大隊95年7 月6 日員警工作紀
    錄簿影本1 紙在卷足憑，證人並到庭證述駕駛人為男性、經
    過3 位員警確認車號等情，堪認證人應無誤判違規事實之虞
    。再佐以異議人自承其車子沒有借人，平常該機車都是異議
    人在使用，該機車未收到其他非其違規而開立之罰單，以及
    異議人居住地點、上下班路線等情以觀，可證本件異議人駕
    駛其所有之機車，於系爭時間、地點，紅燈右轉、拒絕停車
    接受稽查而逃逸之違規行為事實，堪以認定。
  (四)又本條例之處罰，受舉發違反道路交通管理事件之受處罰人
    ，認為受舉發之違規行為應歸責他人者，應於舉發違反道路
    交通管理事件通知單應到案日期前，檢附相關證據及應歸責
    人相關證明文件，向處罰機關告知應歸責人，處罰機關應即
    另行通知應歸責人到案依法處理。逾期未依規定辦理者，仍
    依本條例各該違反條款規定處罰，道路交通管理處罰條例第
    85條第1 項定有明文。退步言之，縱然本件駕駛人並非異議
    人本人，然異議人於接受舉發違反道路交通管理事件通知單
    後，應於舉發通知單所示之到案日期前，向處罰機關告知違
    規駕駛人，惟異議人並未於規定時間內告知，故本件以異議
    人為處罰對象，於法並無不合。
五、從而原處分機關依道路交通管理處罰條例第53條第2 項及第
    60條第1 項規定，分別裁處罰鍰600 元及3,000 元，並分別
    依同條例63條第1 項第3 款及第1 款，各記違規點數3 點及
    1 點，核無不當。本件異議為無理由，均應予駁回。
據上論斷，應依道路交通案件處理辦法第19條，裁定如主文。
中    華    民    國    95    年    12    月    29    日
                  交通法庭法  官  黃潔茹
以上正本證明與原本無異。
如不服本裁定應於送達後5 日內向本院提出抗告狀。
                          書記官  柳瑞宗
中    華    民    國    95    年    12    月    29    日


司法院資訊處製作；財團法人民間司法改革基金會備份。
